【裁判字號】    90,訴,184
【裁判日期】    900517
【裁判案由】    清償借款
【裁判全文】
臺灣彰化地方法院民事判決  九十年度訴字第一八四號
    原      告  安泰商業銀行股份有限公司
    法定代理人  丙○○
    訴訟代理人  戊○○
                丁○○
    被      告  朝舜實業股份有限公司
    法定代理人  甲○○
    被      告  乙○○
右當事人間清償借款事件，本院判決如左：
    主    文
被告應連帶給付原告新台幣貳佰玖拾捌萬玖仟玖佰捌拾肆元，及其中新台幣玖拾捌萬
玖仟玖佰捌拾肆元部分，自民國九十年四月十六日起，按年息百分之九點一計算之利
息，暨自民國九十年五月十七日起，逾期在六個月以內者，按上開利率百分之十，逾
期超過六個月以上者，其超逾部分，按上開利率百分之二十計付違約金；及其中新台
幣貳佰萬元部分，自民國九十年一月十七日起，按年息百分之九點一計算之利息，暨
自民國九十年二月十八日起，逾期在六個月以內者，按上開利率百分之十，逾期超過
六個月以上者，其超逾部分，按上開利率百分之二十計付違約金。
訴訟費用由被告連帶負擔。
    事    實
甲、原告方面：
  一、聲明：如主文第一項所示。
  二、陳述：
  （一）緣被告朝舜實業股份有限公司（下稱朝舜公司）邀同其餘被告甲○○、乙○
        ○與原告簽立國內票據借款一紙，約定自民國（下同）八十九年十月十三日
        起至九十年十月十三日止，於新台幣（下同）八百萬元範圍內得循環使用。
        並約定利息償付方式，利息按撥款日原告所訂基本放款利率加碼百分之零點
        五五計算，按月計付，嗣後原告調整上開基本放款利率時，應自調整之日起
        ，按新利率加碼計息，並約定本息遲延違約金，逾期六個月內依上開利率一
        成，超過六個月部分依上開利率之二成計付之違約金。
  （二）詎被告朝舜公司依約定在限額內於八十九年十月十六日、八十九年十月二十
        三日、八十九年十月三十一日，分別向原告聲請撥款二百二十八萬元、一百
        二十七萬元及四十四萬元，合計三百九十九萬元，並於八十九年十二月十一
        日、九十年一月九日、九十年一月十九日及九十年二月六日，原告依約沖抵
        被告朝舜公司借款計有二百一十九萬元、五十萬元、二十萬元及六萬零一十
        六元，被告朝舜公司合計還款二百九十五萬零一十六元，嗣後被告朝舜公司
        又陸續還款，是本件借款餘額尚餘九十八萬九千九百八十四元未償。
  （三）被告朝舜公司復於八十九年十一月十七日向原告聲請撥款二百萬元，期間並
        無任何還款，故本件尚餘二百萬元之餘額未償。
  （四）依兩造所簽訂之墊付國內票款借據第十條約定，借款人提供之一切票據，如
        到期不獲付款，或承兌票據無從為承兌或付款之提示，於接獲聲請人通知後
        ，不問何種情形，借款人應將借款立即清償。迄至目前為止，被告未償本金
        九十八萬九千九百八十四元部分，已繳息至九十年四月十五日，故利息請求
        日應自九十年四月十六日起；而未償本金二百萬元部分，被告朝舜公司已繳
        息至九十年一月十六日，故利息請求日應自九十年一月十七日起算，即減縮
        為如主文所示之本金、利息及違約金。被告甲○○及被告乙○○為本件借款
        之連帶保證人，自應負連帶保證責任。爰依據消費借貸及連帶保證之法律關
        係，請求被告連帶給付之。
  三、證據：提出墊付國內票款借據一紙、本票及其退票理由單各二紙、約定書三紙
      、餘額查詢單四紙等件為證。
乙、被告朝舜實業股份有限公司及被告甲○○方面：
  一、聲明：請求駁回原告之訴。
  二、陳述：本件債務已為部分清償。
丙、被告乙○○方面：被告乙○○未於最後言詞辯論期日到場，惟據其前於準備程序
    之聲明略稱：
  一、聲明：請求駁回原告之訴。
    理    由
甲、程序方面：
一、本件被告朝舜公司及被告乙○○於九十年二月一日係依據業已清償部分債務為由
    具狀聲明異議，已據被告朝舜公司之法定代理人甲○○陳明在卷，此非基於債務
    人個人之事由所為之抗辯，從而上開被告二人之聲明異議效力自及於被告甲○○
    ，先此敘明。
二、被告乙○○經合法通知未於言詞辯論期日到場，核無民事訴訟法第三百八十六條
    各款所列情形，爰依原告之聲請，由其一造辯論而為判決。
乙、實體方面：
一、原告主張被告朝舜公司邀同被告甲○○、乙○○與原告簽立國內票據借款一紙，
    約定自民國八十九年十月十三日起至九十年十月十三日止，於新台幣八百萬元範
    圍內得循環使用。並約定利息償付方式，利息按撥款日原告所訂基本放款利率加
    碼百分之零點五五計算，按月計付，嗣後原告調整上開基本放款利率時，應自調
    整之日起，按新利率加碼計息，並約定本息遲延違約金，逾期六個月內依上開利
    率一成，超過六個月部分依上開利率之二成計付之違約金。詎被告朝舜公司於原
    告撥款計五百九十九萬元後，僅清償部分款項，所開立之票號為0000000
    號、金額新台幣七十六萬零六百元，及票號為0000000號、金額二十六萬
    二千五百二十元之支票業經原告提示，均遭退票。是原告撥款三百九十九萬元部
    分，尚餘本金九十八萬九千九百八十四元尚未清償，並僅繳息至九十年四月十五
    日；撥款二百萬元部分，本金則皆未清償，並僅繳息至九十年一月十六日，共積
    欠原告如訴之聲明所示之本金、利息及違約金尚未清償，已據其提出與所述相符
    之墊付國內票款借據、本票及其退票理由單、約定書、餘額查詢單為證，並為被
    告三人所不爭執，自堪信原告上開之主張為真實。
二、按借款人（即被告）之提供一切票據，如到期不獲付款，或承兌票據無從為承兌
    或付款之提示，於接到貴行（即原告）通知後，不問何種情形，借款人願將本借
    款立即清償；貴行可免除拒絕證書之作成，並可免為票據債權保存之法定手續即
    通知等。次按立約人（即被告）對貴行所負之一切債務，如有任何一宗債務不依
    約清償或攤還本金時，即喪失期限利益，此為兩造所訂立之墊付國內票款借據第
    十項及約定書第六條第一款所明定，有上開之借據及約定書在卷可稽。被告所提
    供予原告之上開支票二紙既經退票，且亦未依約定償還借款本金及按月給付利息
    ，自喪失期限利益，已如前述。從而，原告依據消費借貸及連帶保證之法律關係
    ，請求被告連帶給付如訴之聲明所示之本金、利息及違約金，即無不合，應予准
    許。
三、據上論結，原告之訴為有理由，依民事訴訟法第三百八十五條第一項前段、第八
    十五條第二項，判決如主文。
中      華      民      國    九十      年      五      月    十七    日
                                    臺灣彰化地方法院民事第二庭
                                        審判長法      官  羅  培  昌
                                              法      官  陳  秋  錦
                                              法      官  黃  齡  玉
右為正本係照原本作成。
如對本判決上訴須於判決送達後廿日內向本院提出上訴狀。
                                              法院書記官  張  清  秀
中      華      民      國    九十      年      五      月    十七    日


司法院資訊處製作；財團法人民間司法改革基金會備份。
